臺灣臺中地方法院臺中簡易庭小額民事判決
111年度中小字第2678號
原      告  三釆藝術園區管理委員會

法定代理人  武繡肜  
訴訟代理人  王群貴  
            黃金焜  
被      告  鉅宇揚有限公司

法定代理人  劉劍佑  

上列當事人間請求給付管理費事件，本院於民國111年9月16日言
詞辯論終結，判決如下︰
    主　　　文
原告之訴駁回。
訴訟費用新臺幣1,000元由原告負擔。
　　爭執事項及理由要領
一、原告經合法通知，未於言詞辯論期日到場，核無民事訴訟法
    第386條所列各款情形，爰依被告之聲請，由其一造辯論而
    為判決。
二、原告主張：
　　被告為臺中市○○路0段000○0號7樓之3（下稱系爭建物）
　　之區分所有權人（即三釆藝術園區公寓大廈），依法應繳納
    管理費，惟被告自民國110年7月至110年12月止，尚積欠管
    理費新臺幣（下同）13,243元未繳納，經原告履次催告後仍
    未獲置理，爰依公寓大廈管理條例第21條之規定，提起本件
    訴訟。並聲明：被告應給付原告13,243元及自起訴狀繕本送
    達翌日起，至清償日止，按年息百分之5計算之利息。
三、被告則以：
　　系爭建物之所有權已於109年7月8日，因拍賣而移轉與訴外
    人鄭盈玟，被告自109年7月8日後，並非三釆藝術園區公寓
    大廈之區分所有權人，原告請求之管理費不應由被告繳納等
    語置辯。並聲明：原告之訴駁回。
四、本院之判斷：
㈠、按專有部分、約定專用部分之修繕、管理、維護，由各該區
    分所有權人或約定專用部分之使用人為之，並負擔其費用。
    共用部分、約定共用部分之修繕、管理、維護，由管理負責
    人或管理委員會為之。其費用由公共基金支付或由區分所有
    權人按其共有之應有部分比例分擔之。但修繕費係因可歸責
    於區分所有權人或住戶之事由所致者，由該區分所有權人或
    住戶負擔。其費用若區分所有權人會議或規約另有規定者，
    從其規定。區分所有權人或住戶積欠應繳納之公共基金或應
    分擔或其他應負擔之費用已逾二期或達相當金額，經定相當
    期間催告仍不給付者，管理負責人或管理委員會得訴請法院
    命其給付應繳之金額及遲延利息，公寓大廈管理條例第10條
    第1、2項，第21條分別定有明文。是就公寓大廈管理費用之
    收取，依上述法條文義解釋，公寓大廈約定專用部分之費用
    ，由各該區分所有權人或約定專用部分之使用人負擔；共用
    部分由公共基金或由區分所有權人按其共有之應有部分比例
    分擔。但如區分所有權人會議有所決議，或規約另有規定，
    應優先從其決議或規定。而依三釆藝術園區公寓大廈住戶規
    約（下稱系爭規約）第20條第2項第1款約定「財務管理：一
    、管理費應由區分所有權人繳交，但得由承租人（使用人）
    代為繳交，承租戶拒絕繳納管理費時，仍應由區分所有權人
    承受」，第2款約定「本社區各區分所有單位如有出售，移
    轉（含法拍）時，承受人（拍定人）均須承接前欠之管理費
    用，不得拒絕，購買前應主動向管理中心查證該戶之欠費資
    料」等語，已就三釆藝術園區公寓大廈之管理費用之繳納義
    務人明定為區分所有權人，此等規定即應優先於公寓大廈管
    理條例第21條之規定而適用，合先敘明。
㈡、次按拍賣之不動產，買受人繳足價金後，執行法院應發給權
    利移轉證書及其他書據；拍賣之不動產，買受人自領得執行
    法院所發給權利移轉證書之日起，取得該不動產所有權，強
    制執行法第97條、第98條第1 項定有明文。又不動產之拍賣
    程序，應以拍定人已依強制執行法第97條、第98條規定繳足
    價金，領得執行法院所發給權利移轉證書而取得該不動產所
    有權，始得謂為終結。另按基於強制執行而取得不動產物權
    者，屬於民法第759 條規定之範圍，一經法院發給所有權權
    利移轉證書，即發生取得不動產物權之效力，倘非更予處分
    ，則不以登記為生效要件（最高法院56年度1898號判決意旨
    參照）。經查，被告原為三釆藝術園區公寓大廈區分所有權
    人之一，其所有系爭建物由訴外人鄭盈玟於109年6月22日拍
    定，鄭盈玟於109年7月8日領得法務部行政執行署臺中分署
    （下稱臺中分署）核發之權利移轉證書後，同日辦妥所有權
    移轉登記，有臺中分署109年6月23日中執乙103年營所稅執
    專字第00074929號函、系爭建物地籍異動索引及本院109年
    度訴字第2598號及臺灣高等法院臺中分院（下稱臺中高分院
    ）109年度上易字第710號遷讓房屋事件判決【下稱遷讓房屋
    事件，見本院卷第203-213頁、本院109年度司執字第132751
    號遷讓房屋執行卷（下稱遷讓房屋執行卷）】及本院依職權
    調取臺中市中興地政事務所109興普登字第145780號登記案
    件之土地登記申請書及附件（附於證物袋）在卷可稽，並經
    本院調閱本院遷讓房屋執行卷宗核對無訛。依上開說明，鄭
    盈玟於109年7月8日領得權利移轉證書之日，縱尚未經法院
    點交，亦已取得系爭建物之所有權，成為三釆藝術園區公寓
    大廈區分所有權人之一，被告亦因此喪失系爭建物之所有權
    ，原告依系爭規約第20條第2項第1、2款約定，即不得再對
    被告請求給付系爭建物自110年7月8日以後之管理費及清潔
    費。因此原告主張系爭建物於110年11月15日點交予鄭盈玟
    前，被告仍應擔負管理費及清潔費之繳納義務云云，即有誤
    會，難以採取。
㈢、原告雖主張：系爭建物點交予鄭盈玟之前，既由被告之承租
    人訴外人源侑鴻有限公司（下稱源侑鴻公司）占有使用，而
    源侑鴻公司又未給付管理費及清潔費，即應由出租人即被告
    負繳納義務云云。惟依系爭規約第20條第1項第1、2款約定
    ，僅三釆藝術園區公寓大廈之區分所有權人有繳納區分所有
    建物管理費之義務已如前述，「承租人只是代繳」，依前揭
    說明，原告就該部分費用亦僅得向當時已為系爭建物所有權
    人之鄭盈玟請求給付，要不得再對已非所有權人之被告有所
    主張，原告之主張，顯屬無據，不應准許。
㈣、至源侑鴻公司在鄭盈玟取得系爭建物所有權而成為三釆藝術
    園區公寓大廈之區分所有權人後，仍繼續占有系爭建物，雖
    係被告在系爭建物拍定前之出租行為所致，惟此係鄭盈玟得
    否向源侑鴻公司請求不當或租金而已，殊無令已非區分所有
    被告繼續負擔繳納管理費義務之理。且依本院及臺中高分院
　　遷讓房屋事件判決所載，鄭盈玟除訴請源侑鴻公司自系爭建
    物遷出外，尚請求自109年7月8日起至遷讓止相當金之不當
    得利，鄭盈文既已自109年7月8日取得系爭建物所有權且成
    為三釆藝術園區公寓大廈之區分所有權人，並取得自斯時起
    之相當於租金之權利，則依上開規約約定，由鄭盈玟負擔自
    109年7月8日起之管理費，核屬當然。
五、綜上所述，原告依公寓大廈管理條例第21條等規定，請求被
    告給付110年7月至同年12月之管理費13,243元本息，核屬無
    據，不應准許，應予駁回。是則原審就上開不應准許部分，
    為上訴人敗訴之判決並駁回其假執行之聲請，並無不合。上
    訴意旨指摘原判決不當，求予廢棄改判，為無理由，應予駁
    回。　　
六、依民事訴訟法第436條之19第1項、第78條規定，本件訴訟費
    用額確定為1,000元（即原告繳納之第一審裁判費1,000元）
    ，應由敗訴之原告負擔。
中　　華　　民　　國　　111 　年　　 9　　月　　30　　日
                  臺中簡易庭  法  官  李立傑
以上為正本係照原本作成。
如不服本判決，應於送達後二十日內，以判決違背法令為理由，
向本院提出上訴狀並表明上訴理由（上訴理由應表明一、原判決
所違背之法令及其具體內容；二、依訴訟資料可認為原判決有違
背法令之具體事實），如於本判決宣示後送達前提起上訴者，應
於判決送達後廿日內補提上訴理由書（須附繕本）。
中　　華　　民　　國　　111 　年　　 9　　月　　 30 　日
                                書記官  洪加芳